臺灣高等法院刑事裁定
110年度抗字第1649號
抗  告  人  邱蕭煌



上列抗告人即受刑人因聲請定其應執行刑案件，不服臺灣桃園地
方法院中華民國110年9月11日裁定（110年度聲字第2864號），
提起抗告，本院裁定如下：
    主  文
抗告駁回。
    理  由
一、原裁定意旨略以：抗告人即受刑人邱蕭煌（下稱受刑人）所
    犯如原裁定附表所示之罪，先後經判處如原裁定附表所示之
    刑，均分別確定在案，且原審為上開案件犯罪事實最後判決
    之法院等情，有各該判決及本院被告前案紀錄表各1份在卷
    可稽，足認受刑人所犯如原裁定附表編號1至3所示各罪，最
    早經判決確定之編號1所示之罪，確定日期為民國108年9月2
    3日，而編號2、3所示之罪均在該確定日前所犯。又如原裁
    定附表編號2、3所示各罪所受宣告刑，前經原審分別以108 
    年度審訴字第1106號、108年度審訴字第1769號判決宣告應
    執行有期徒刑1年、8月確定，然原審仍應更定其應執行刑，
    惟應受內部界線之拘束，同時考量受刑人各次犯罪之時間、
    侵害法益、犯罪型態等整體非難評價，以及刑罰目的及相關
    刑事政策、數罪併罰定執行刑規定所採取之限制加重原則等
    因素，依刑法第53條、第51條第5款之規定，定其應執行之
    有期徒刑為有期徒刑1年9月，並依刑法第41條第8項規定，
    諭知以新臺幣（下同）1千元折算1日之易科罰金折算標準等
    語。
二、抗告意旨略以：
　㈠按法律上法院對屬自由裁量權事項，並非完全概無法律性之
    拘束，其於法律上仍受外部界限及內部界限之限制，前者為
    法律之具體規定，使法院得以具體選擇為適當之裁判；後者
    則為法院為自由裁量時考量法律之目的，受法律秩序理念之
    比例原則、平等原則、責罰相當原則、重複評價禁止原則等
    自由裁量權之內部價值要求界限之支配，是法院裁判時，二
    者不得逾越。在數罪併罰有二裁判以上，應定其應執行刑之
    案件，法院所為刑之酌定，固屬自由裁量事項，惟對法律裁
    量之內外部界限，法院於自由裁量之際，均應受二項界限拘
    束始適法。（最高法院97年度台抗字第513號裁定意旨參照
    ）。
　㈡再法院自由裁量須受內外部界限拘束支配，仍應受比例原則
    、公平正義原則之規範，謹守法律秩序之理念、法律情感之
    慣例等所規範，而目前現階段之刑事政策，非只在實現以往
    應報主義之觀念，尤重在教化之功能（本院98年度抗字第63
    4號裁定意旨參照）。
　㈢按刑法第51條數罪併罰定應執行刑之立法方式非以累加方式
    加總為之，如以實質累加方式定應執行刑，則處罰之刑度顯
    將超過其不法內涵而違反罪責相當原則，為考量生命有限，
    刑罰對行為人造成之痛苦程度，係隨刑度增加，是則以罪數
    增加遞減其刑罰方式，當足以評價被告行為不法性之法理（
    多數犯罪責任遞減原則）。另查，受刑人所涉犯之毒品吸食
    案件，皆係屬於自首案件，原審雖判決最輕刑度，卻未依刑
    法第62條規定減輕刑度，復按刪除刑法第56條後，刑法第53
    條數罪併罰之法理原則，有彌補情輕法重之失衡旨趣，受刑
    人所犯三案皆為單純毒品吸食，未有危害任何人之生命、財
    產。惟侵害國家法益，實害情節輕微，是否該承受如此重之
    刑罰。另現行視吸毒犯為病患，國家認治療重於刑罰至為明
    確。
　㈣綜上，懇請賜與合理公正之裁定，給予受刑人懺悔之機會，
    並給予從輕之裁定，以昭法信云云。
三、按數罪併罰之定應執行之刑，係出於刑罰經濟與責罰相當之
    考量，並非予以犯罪行為人或受刑人不當之利益，為一種特
    別的量刑過程。相較於刑法第57條所定科刑時應審酌之事項
    係對一般犯罪行為之裁量，定應執行刑之宣告，乃對犯罪行
    為人本身及所犯各罪之總檢視。除應考量行為人所犯數罪反
    應出之人格特性，並應權衡審酌行為人之責任與整體刑法目
    的及相關刑事政策，在量刑權之法律拘束性原則下，依刑法
    第51條第5 款之規定，採限制加重原則，以宣告各刑中之最
    長期為下限，各刑合併之刑期為上限，但最長不得逾30年，
    資為量刑自由裁量權之外部界限，並應受法秩序理念規範之
    比例原則、平等原則、責罰相當原則、重複評價禁止原則等
    自由裁量權之內部抽象價值要求界限之支配，使以輕重得宜
    ，罰當其責，俾符合法律授與裁量權之目的，以區別數罪併
    罰與單純數罪之不同，兼顧刑罰衡平原則。個案之裁量判斷
    ，除非有全然喪失權衡意義或其裁量行使顯然有違比例、平
    等諸原則之裁量權濫用之情形，否則縱屬犯罪類型雷同，仍
    不得將不同案件裁量之行使比附援引為本案之量刑輕重比較
    ，以視為判斷法官本於依法獨立審判之授權所為之量刑裁奪
    有否裁量濫用之情事。此與所謂相同事務應為相同處理，始
    符合比例原則與平等原則之概念，迥然有別（最高法院100
    年度台上字第21號判決意旨參照）。又法院定執行刑時，茍
    無違法律之內、外部界限，其應酌量減輕之幅度為何，實乃
    裁量權合法行使之範疇，自不得遽指違法（最高法院102年
    度台抗字第932號裁定意旨參照）。
四、經查：
　㈠本件受刑人犯如原裁定附表所示之罪，分別經原裁定附表所
    示之法院判處如原裁定附表所示之刑，且均分別確定在案。
    又原裁定附表所示各罪均為得易科罰金之罪，且原審法院為
    最後事實審法院，是原審審核卷證結果，認檢察官聲請為正
    當，定其應執行刑為有期徒刑1年9月，並諭知以1千元折算1
    日之易科罰金折算標準，經核係在各宣告刑中刑期最長（有
    期徒刑6月）以上，各刑合併之刑期以下之範圍內，與刑法
    第51條第5款所定之外部界限並無違背，亦未逾越自由裁量
    之內部界限（原裁定附表編號2所示之罪前曾經判決定應執
    行有期徒刑1年、原裁定附表編號3所示之罪前曾經判決定應
    執行有期徒刑8月，加計原裁定附表編號1所示之罪之刑期為
    有期徒刑3月，總和為有期徒刑1年11月）。
　㈡本院綜衡卷存事證及受刑人所犯數罪類型、次數、各罪之侵
    害法益、個別罪質內容、各罪犯罪情節、對其犯罪應予之整
    體非難評價等一切情狀，認原審所定之應執行刑，並未逾越
    法律所規定之範圍，亦無明顯過重而違背比例原則或公平正
    義之情形，原審法院定刑職權之行使，於法並無違誤，其所
    酌定之應執行刑，難認有顯然濫用裁量權限而未當之情形。
    準此，受刑人泛稱原裁定違反比例原則、平等原則、罪責相
    當原則云云，均委無可憑。
五、綜上，原裁定並無違誤或不當之處，受刑人徒憑己意，泛以
    原裁定違反外部界限及內部界限、比例原則、平等原則、罪
    責相當原則為由，空言指摘原裁定不當而請求重新定其應執
    行刑云云，其抗告為無理由，應予駁回。　
據上論斷，應依刑事訴訟法第412條，裁定如主文。
中　　華　　民　　國　　110 　年　　10　　月　　29　　日
                  刑事第十一庭  審判長法　官  張江澤
                                      法　官  梁志偉
                                      法　官  章曉文
以上正本證明與原本無異。
如不服本裁定，應於收受送達後五日內向本院提出再抗告狀。
                                      書記官  賴又瑄
中　　華　　民　　國　　110 　年　　10　　月　　29　　日